臺北高等行政法院判決　　　　　　　　　　　　　　　九十二年度訴字第四○二號
　　　　　　　　　　　　　　　.
　　原　　　告　甲○○
　　被　　　告　銓敘部
　　代　表　人　吳容明部長）.
　　訴訟代理人　乙○○
　　　　　　　　丙○○
右當事人間因任用事件，原告不服公務人員保障暨培訓委員會中華民國九十一年十一
月十二日九一公審決字第○一六三號再復審決定，提起行政訴訟。本院判決如左：
　　主  文
原告之訴駁回。
訴訟費用由原告負擔。
　　事  實
一、事實概要：
    原告現職國防部人事室辦事員，民國（下同）八十八年委任公務人員晉升薦任官
    等訓練合格，經國防部九十一年一月二十五日（九一）銓鑑字第○○○六五一號
    令派代為國防部人事室薦任第六至第八職等編輯，並以同年二月十五日銓鑑字第
    九一○○○九二六號擬任人員送審書函請銓敘部辦理任用銓敘審定，銓敘部以原
    告係委任晉升薦任官等訓練合格人員，依行為時公務人員任用法第十七條第六項
    規定，以擔任薦任第七職等以下職務為限，爰以九十一年三月二十六日部管一字
    第○九一二一一六八三七號函復無法辦理（下稱原處分）。原告不服，向銓敘部
    提起復審，嗣不服復審決定，向公務人員保障暨培訓委員會提起再復審，經遭決
    定駁回，遂提起行政訴訟。
二、兩造聲明：
  (一)原告聲明：
    1.原處分、復審決定及再復審決定均撤銷。
    2.被告應作成原告新任職缺薦任第六職等編輯功俸五級五二○俸點仍應准予溯自
      九十一年一月十六日生效之行政處分。
  (二)被告聲明：如主文所示。
三、兩造之爭點：
　(一)原告主張之理由：
    1.國防部發佈原告為「薦任編輯支薦任第六職等功俸五級」不僅符合國防部組織
      法第十五條「編輯十一人至二十二人，職務均列薦任第六職等至第八職等」之
      規定，並且與公務人員任用法第十七條第六項「以擔任薦任七職等以下職務為
      限」，並未發布超過八職等，完全吻合，並無任何違反規定之處。
    2.國防部組織法第十五條所謂「編輯十一人至二十二人，職務均列為薦任第六職
      等至第八職等」，顯係指薦任第六職等、第七職等或第八職等而言，編輯職務
      所列職等係單獨個別存在，並非指二十二個編輯都一律列為「薦任第六職等至
      第八職等」，被告謂原告擬調任之「人事行政職係薦任第六職等至第八職等編
      輯」核與行為時公務人員任用法第十七條第六項「以擔任薦任第七職等以下職
      務為限」之規定不合，顯屬誤解法律條文之意所致。蓋該條文如作此解，則國
      防部組織法第十六條及第十五條條文，勢將形同具文，因為該二條條文，根本
      未列有「薦任第七職等以下職務」或「委任五至薦任七職等或薦任六至七職等
      之職務之規定」，如此原告及類似原告之委任人員在國防部服務期間將無望晉
      升薦任官等機會，應非國防部制定「國防部組織法」之本意。
    3.行為時公務人員任用法第十七條第六項規定「前項升任官等，以擔任薦任第七
      職等以下職務為限」應係指以原告現之資格，國防部發布原告任第六職等編輯
      或爾後再升任七職等之編輯均可。但不能再續升任八職等之編輯，而不是被告
      所指不能調任「薦任第六職等至第八職等」之編輯之意。
    4.依行為時公務人員任用法第十七條規定：「（第五項）．．．經晉升薦任官等
      訓練合格者，取得升任薦任第六職等任用資格。（第六項）前項升任薦任官等
      人員，以擔任薦任第七職等以下職務為限。」所稱「薦任第七職等以下職務」
      依行為時公務人員任用法施行細則第十五條第二項規定，指職務列等最高為薦
      任第七職等而言。然而，行為時公務人員任用法第十七條第五項規定經晉升薦
      任官等訓練合格的升任薦任官等人員，以擔任薦任第七職等以下「職務」為限
      ，其法律文字內涵應包括擔任六或七職等職務。
　(二)被告主張之理由：
    1.按行為時公務人員任用法第十七條規定：「（第五項）．．．經晉升薦任官等
      訓練合格者，取得升任薦任第六職等任用資格，．．．（第六項）前項升任薦
      任官等人員，以擔任薦任第七職等以下職務為限。」所稱「薦任第七職等以下
      職務」依行為時公務人員任用法施行細則第十五條第二項規定，指職務之列等
      最高為薦任第七職等者而言。復按行為時公務人員俸給法第十二條第二項規定
      ：「升任官等人員，自升任官等最低職等之本俸最低級起敘。但原敘年功俸者
      ，得予換敘同數額之本俸或年功俸。」是以，委任晉升薦任官等訓練合格人員
      ，升任薦任官等時，自薦任第六職等本俸一級起敘，原敘年功俸者，得換敘同
      數額之本俸或年功俸，並僅得擔任職務列等最高為薦任第七職等以下之職務。
      準此，委任晉升薦任官等訓練合格者，即不得派代列或跨列薦任第八職等以上
      職務，合先敘明。
    2.原告現任國防部人事室委任第三職等至第五職等辦事員，經被告審定合格實授
      ，歷至八十九年考績晉敘委任第五職等年功俸十級五二○俸點，參加八十八年
      度委任公務人員晉升薦任官等訓練合格，依前開規定僅得擔任職務列等最高為
      薦任第七職等以下之職務，惟國防部未察，派代原告為該部人事室薦任第六職
      等至第八職等編輯，並自九十一年一月十六日生效，核與前開規定不合，被告
      爰以原處分函復無法辦理送審，於法並無不合。另外，國防部於九十一年四月
      九日以（九一）銓鑑字第○一三九八號令，註銷九十一年一月二十五日（九一
      ）銓鑑字第○○○六五一號令派代原告為人事室薦任第六至第八職等編輯在案
      ，被告自無由再辦理原告之送審。
    3.按銓敘部組織法第一條：「銓敘部掌理全國公務員之銓敘及各機關人事機構之
      管理事項。」第三條：「法規司掌理左列事項：．．．三、關於各機關組織法
      規之職稱、官等、職等．．．之審議事項。四、關於各機關職務之歸系列等．
      ．．之審議事項。．．．」復依行為時公務人員任用法第六條第一項：「各機
      關組織法規所定之職務，應就其工作職責及所需資格，依職等標準列入職務列
      等表。必要時，一職務得列兩個至三個職等。」及第二項：「各機關組織除以
      法律定之者外，應依其業務性質就其適用之職務列等表選置職稱，並妥適配置
      各官等、職等職務，訂定編制表，函送考試院核備。」綜上，有關各機關於擬
      議組織法規時須依公務人員任用法等相關規定辦理，被告對於各機關組織法規
      有關官制官規部分有審核權，是以，國防部組織法規定編輯職務列為「薦任第
      六職等至第八職等」，依前開任用法規定，即係指該職務跨列三個職等，並非
      原告所稱可單獨列為薦任第六職等、第七職等或第八職等，甚為明確。
    4.原告指稱國防部原核派原告任該部人事室薦任第六至第八職等編輯，暫支薦任
      第六職等年功俸五級，與行為時公務人員任用法第十七條第六項規定：「以擔
      任薦任第七職等以下職務為限」吻合、上開法律文字內涵應包括擔任薦任第六
      職等或第七職等職務，及就人事任用實務言，應係指以原告現有之資格，國防
      部發布原告任薦任第六職等編輯或爾後再升任第七職等之編輯均可。但不可再
      續升任第八職等之編輯一節，查行為時公務人員任用法第十七條第六項「以擔
      任薦任第七職等以下職務為限」之意涵，已在其施行細則第十五條第二項予以
      界定為「指職務列等最高為薦任第七職等以下之職務」，意指是類人員不得派
      代列或跨列薦任第八職等以上職務，亦經被告八十七年九月二十一日八七臺法
      二字第一六七一三六三號函釋在案。
    5.至原告指稱，國防部組織法未列薦任第七職等以下職務，或委任第五職等或薦
      任第六至第七職等之職務，類似原告之委任人員在國防部服務期間將無望晉升
      薦任官等機會一節，查國防部組織法業於九十一年二月六日修正公布，該部對
      於其職務如何配置，係屬該部權責，亦與本案無涉。
　　理  由
一、本件程序部分，因復審係由被告自為復審決定，而未依修正前公務人員保障法第
    二十二條規定，準用訴願法第四條第七款規定由考試院為復審決定，滋生疑義，
    嗣因公務人員保障法已於九十二年五月二十八日修正公布，並於同年月三十日起
    發生效力，依修正之該法第四條規定，公務人員不服服務機關或人事主管機關之
    行政處分提起復審，由公務人員保障暨培訓委員會審議決定，已無再復審程序，
    是本件縱認由原處分機關作成復審決定存有瑕疵，惟撤銷發回之結果，仍應由公
    務人員保障暨培訓委員會重為復審決定，與本件業經公務人員保障暨培訓委員會
    作成再復審決定，並無不同，且原告已表明願由本院實體審理，經記明九十三年
    二月十九日言詞辯論筆錄在卷可按，核無再由該會另為復審決定之必要，爰由本
    院就實體上審判，合先敘明。
二、按「（第三項）．．．經晉升薦任官等訓練合格，．．．，取得升任薦任第六職
    等任用資格，．．．。（第四項）前項考績升任薦任官等人員，除具有第二項第
    一款、第二款、第四款所定考試及格之資格者外，以擔任薦任第七職等以下職務
    為限。」行為時公務人員任用法第十七條定有明文。又按「本法第十七條第四項
    所稱『薦任第七職等以下職務』，指職務之列等最高為薦任第七職等者而言。」
    為行為時公務人員任用法施行細則第十五條第二項所明定，係主管機關依行為時
    公務人員任用法第三十九條之授權而就「薦任第七職等以下職務」之定義為規定
    ，並未逾越母法，被告自得據以行政。復按「升任官等人員，自升任官等最低職
    等之本俸最低級起敘。但原敘年功俸者，得予換敘同數額之本俸或年功俸。」行
    為時公務人員俸給法第十二條第二項定有明文。是以，委任晉升薦任官等訓練合
    格人員，升任薦任官等時，自薦任第六職等本俸一級起敘，原敘年功俸者，得換
    敘同數額之本俸或年功俸，並僅得擔任職務列等最高為薦任第七職等以下之職務
    。準此，委任晉升薦任官等訓練合格者，即不得派代列或跨列薦任第八職等以上
    職務。
三、本件原告任職國防部人事室委任第三職等至第五職等辦事員，經被告審定合格實
    授，歷至八十九年考績晉敘委任第五職等年功俸十級五二○俸點，參加八十八年
    度委任公務人員晉升薦任官等訓練合格，揆諸前揭規定及說明，僅得擔任職務列
    等最高為薦任第七職等以下之職務，不得派代列或跨列薦任第八職等以上職務甚
    明。
四、原告雖主張：國防部核派其任該部人事室薦任第六至第八職等編輯，暫支薦任第
    六職等年功俸五級，與行為時公務人員任用法第十七條第六項規定：「以擔任薦
    任第七職等以下職務為限」吻合，編輯職務列為薦任第六至第八職等，應係指該
    職務可單獨列為薦任第六職等、第七職等或第八職等，以其現有資格，發布為薦
    任第六職等編輯或爾後再升任薦任第七職等編輯均可，但不能再續升薦任第八職
    等編輯，而非不能調任薦任第六職等至第八職等編輯，且國防部組織法未列有薦
    任第七職等以下之職務云云。惟查：
  (一)按「銓敘部掌理全國公務員之銓敘及各機關人事機構之管理事項。」「法規司掌
    理左列事項：．．．三關於各機關組織法規之職稱、官等、職等．．．之審議事
    項。四關於各機關職務之歸系列等．．．之審議事項。．．．」銓敘部組織法第
    一條、第三條第三項、第四項定有明文。復按「各機關組織法規所定之職務，應
    就其工作職責及所需資格，依職等標準列入職務列等表。必要時，一職務得列兩
    個至三個職等。」「前項職等標準及職務列表等，依機關層次、業務性質及職責
    程度，由考試院定之。但行政院及所屬機關職務列等表，由銓敘部會同行政院人
    事行政局擬訂，報請考試院核定。」行為時公務人員任用法第六條第一項、第二
    項亦定有明文。職是，有關各機關於擬議組織法規時須依公務人員任用法等相關
    規定辦理，被告對於各機關組織法規有關官制官規部分有審核權，是以，國防部
    組織法第十五條規定編輯職務列為「薦任第六職等至第八職等」，依行為時公務
    人員任用法第六條第一項規定，即係指該職務跨列三個職等，並非可單獨列為薦
    任第六職等、第七職等或第八職等。原告主張：國防部組織法第十五條規定編輯
    職務列為薦任第六至第八職等，應係指該職務可單獨列為薦任第六職等、第七職
    等或第八職等，以其現有資格，發布為薦任第六職等編輯或爾後再升任薦任第七
    職等編輯均可，但不能再續升薦任第八職等編輯，而非不能調任薦任第六職等至
    第八職等編輯云云，係屬誤解，並不足採。
  (二)所謂暫支薦任第六職等年功俸五級五二○俸點，係指原告所具資格依行為時公務
    人員俸給法第十二條第二項升任官等人員，自升任官等最低職等之最低級起敘，
    原已敘年功俸者，得予換敘同數額之本俸或年功俸之規定，所暫支俸級，並非該
    職務之列等。依行為時公務人員任用法第十七條第六項規定「以擔任薦任第七職
    等以下職務為限」之意涵，已在行為時公務人員任用法施行細則第十五條第二項
    予以界定為「指職務列等最高為薦任第七職等以下之職務」，即不得派代列或跨
    列薦任第八職等以上職務。原告主張：國防部核派其任該部人事室薦任第六至第
    八職等編輯，暫支薦任第六職等年功俸五級，與行為時公務人員任用法第十七條
    第六項規定「以擔任薦任第七職等以下職務為限」吻合云云，將俸級與職務列等
    相混淆，自不足採。
  (三)至原告指稱國防部組織法未列薦任第七職等以下職務，或委任第五職等或薦任第
    六至第七職等之職務，類似原告之委任人員在國防部服務期間將無望晉升薦任官
    等機會云云，查國防部組織法業於九十一年二月六日修正公布，該部對於其職務
    如何配置，係屬該部權責，與本案無涉，併此敘明。
五、綜上所述，被告之原處分以原告係八十八年委任晉升薦任官等訓練合格人員，依
    行為時公務人員任用法第十七條第六項規定，應以擔任薦任第七職等以下職務為
    限，認原告擬任國防部人事室薦任第六至第八職等編輯，與法不合，而否准辦理
    任用銓敘審定，徵諸前揭規定及說明，並無違誤，再復審決定遞予維持，俱無不
    合。原告猶執前詞訴請撤銷，及請求判命被告對原告作成新任職缺薦任第六職等
    編輯功俸五級五二○俸點仍應准予溯自九十一年一月十六日生效之行政處分，為
    無理由，應予駁回。
據上論結，本件原告之訴為無理由，爰依行政訴訟法第九十八條第三項前段，判決如
主文。
中　　　華　　　民　　　國　　九十三　　年　　　三　　　月　　　四　　　日
                 臺 北 高 等 行 政 法 院   第 六 庭
                                    審 判 長 法  官　林樹埔
                                             法  官　曹瑞卿
                                             法  官　胡方新
右為正本係照原本作成。
如不服本判決，應於送達後二十日內，向本院提出上訴狀並表明上訴理由，如於本判
決宣示後送達前提起上訴者，應於判決送達後二十日內補提上訴理由書（須按他造人
數附繕本）。
中　　　華　　　民　　　國　　九十三　　年　　　三　　　月　　　四　　　日
                                             書記官  陳幸潔
